【裁判字號】    99,訴,591
【裁判日期】    990623
【裁判案由】    毒品危害防制條例
【裁判全文】
臺灣高雄地方法院刑事判決               99年度訴字第591號
公  訴  人  臺灣高雄地方法院檢察署檢察官
被      告  乙○○
指定辯護人  黃正琪 律師
上列被告因違反毒品危害防制條例案件，經檢察官提起公訴（98
年度偵字第27807 號），本院判決如下：
    主  文
乙○○犯轉讓第三級毒品罪，處有期徒刑捌月。扣案門號000000
0000號之行動電話壹支（含SIM 卡）、第三級毒品愷他命壹包（
驗前淨重零點陸捌壹公克，驗後淨重零點陸柒壹公克）、現金新
台幣肆佰元，均沒收之。
    事  實
一、乙○○明知愷他命（Ketamine，俗稱K 他命）係經主管機關
    公告查禁之第三級毒品，未經許可，不得轉讓。竟於民國98
    年9 月13日，在高雄市○○區○○路與自立路口之「US舞場
    」內，以每包新台幣（下同）400 元之價格，向姓名年籍均
    不詳，綽號「金毛」之成年男子購得愷他命2 包，並將其中
    1 包供己施用殆盡。嗣甲○○於98年9 月14日上午透過姓名
    年籍均不詳，綽號「小黑」之成年男子獲知乙○○有愷他命
    ，遂於當日16時許，由甲○○以門號0000000000號之行動電
    話，撥打乙○○所使用門號0000000000號之行動電話聯絡後
    ，約在高雄市前鎮區○○○街200 號旁之巷內碰面，甲○○
    、乙○○2 人隨即於同日16時30分許前往該處，乙○○即基
    於原價轉讓之犯意，當場向甲○○收取400 元後，將愷他命
    1 包（驗前淨重0. 681公克，驗後淨重0.671 公克）交予甲
    ○○而轉讓之。隨即遭巡邏員警當場查獲，並扣得乙○○所
    有之供犯罪所用之門號0000000000號之行動電話1 支（含SI
    M 卡）、愷他命1 包、及因犯罪所得之現金400 元，及甲○
    ○所有與本案犯罪無關門號0000000000號之行動電話1 支，
    進而獲悉上情。
二、案經高雄市政府警察局前鎮分局報請臺灣高雄地方法院檢察
    署檢察官偵查起訴。
    理  由
壹、證據能力部分
一、按被告以外之人於偵查中向檢察官所為陳述，除顯有不可信
    之情況者外，得為證據，刑事訴訟法第159 條之1 第2 項定
    有明文。本件證人甲○○於檢察官偵查中具結後所為之陳述
    ，其未曾提及檢察官在偵查時有不法取供之情形，反對該項
    供述得具有證據能力，亦未釋明上開供述有顯不可信之情況
    ，依上說明，其於偵查中之證言自具有證據能力。
二、按被告以外之人於審判外之陳述雖不符刑事訴訟法第159 條
    之1 至之4 等四條之規定，而經當事人於審判程式同意作為
    證據，法院審酌該言詞陳述或書面陳述作成時之情況，認為
    適當者，亦得為證據；當事人、代理人或辯護人於法院調查
    證據時，知有刑事訴訟法第159 條第1 項不得為證據之情形
    ，而未於言詞辯論終結前聲明異議者，視為有前項之同意，
    同法第159 條之5 定有明文。本件證人甲○○於警詢中為所
    陳述，其性質雖屬傳聞證據，惟其上揭陳述內容，業經本院
    審理時予以提示並告以要旨，且各經檢察官、辯護人及被告
    等人表示意見。當事人或辯護人已知上述筆錄乃傳聞證據，
    且均未於言詞辯論終結前對該等筆錄內容異議，依上開規定
    ，是其於警詢中之證言應具有證據能力。
貳、實體判決理由部分
一、上揭犯罪事實，業據被告乙○○於本院審理時坦承在卷（本
    院卷第41頁），核與證人甲○○於警詢、檢察官訊問及本院
    審理時具結證述之內容相符（警卷第6 至9 頁、偵卷第16至
    17頁、本院卷第23至32頁）。而扣案之白色結晶粉末1 包，
    經送請高雄市立凱旋醫院檢驗結果，呈第三級毒品愷他命陽
    性反應，有該院98年12月23日高市凱醫驗字第11957 號濫用
    藥物成品檢驗鑑定書1 紙（偵卷第23頁）在卷可稽。此外復
    有高雄市政府警察局前鎮分局扣押筆錄（警卷第10至14頁）
    、查獲現場照片6 幀（警卷第24至26頁）、員警職務報告書
    （警卷第27頁）、車籍查詢基本資料2 紙（警卷第32至33頁
    ）、遠傳電信股份有限公司99年3 月26日傳真回函1 紙（99
    審訴931 卷第15至16頁）在卷可按，及扣案門號0000000000
    號之行動電話1 支（含SIM 卡）、現金400 元可資為證。是
    被告上揭自白核與事實相符，應堪採信。本件被告轉讓第三
    級毒品愷他命之犯行，事證明確，堪以認定，應依法論科。
二、按行為後法律有變更者，適用行為時之法律。但行為後之法
    律有利於行為人者，適用最有利於行為人之法律，刑法第2
    條第1 項定有明文。經查，被告行為後，毒品危害防制條例
    於98年5 月20日修正公佈，98年11月20日施行，被告行為時
    之毒品危害防制條例第17條規定：「犯第4 條第1 項至第4
    項、第5 條第1 項至第4 項前段、第6 條第1 項至第4 項、
    第7 條第1 項至第4 項、第8 條第1 項至第4 項、第10條或
    第11條第1 項、第2 項之罪，供出毒品來源，因而破獲者，
    得減輕其刑」，修正後則規定：「犯第4 條至第8 條、第10
    條或第11條之罪，供出毒品來源，因而查獲其他正犯或共犯
    者，減輕或免除其刑。犯第4 條至第8 條之罪於偵查及審判
    中均自白者，減輕其刑」，核修正後之規定，第1 項除修正
    「因而破獲者」文字為「因而查獲其他正犯或共犯者」外，
    並刪除原條文「得減輕或免除其刑」之「得」字；第2 項則
    增列自白減輕其刑之規定，而被告於偵查及審判中均自白轉
    讓第三級毒品愷他命之犯行，於量刑適用上，顯以修正後毒
    品危害防制條例第17條第2 項之規定對被告較為有利。
三、愷他命係經主管機關依法公告查禁，列屬毒品危害防制條例
    第2 條第2 項第3 款所定之第三級毒品，不得轉讓。是核被
    告所為，係犯毒品危害防制條例第8 條第3 項之轉讓第三級
    毒品罪。被告於偵查中及本院審理時，均自白轉讓第三級毒
    品愷他命之犯行，應依修正後毒品危害防制條例第17條第2
    項規定，減輕其刑。公訴意旨雖以被告向甲○○收取400 元
    後，將愷他命1 包交予甲○○之行為，認被告涉犯毒品危害
    防制條例第4 條第3 項之販賣第三級毒品罪嫌。惟按販賣毒
    品所謂之販賣行為，係行為人基於營利之目的，而販入或賣
    出毒品而言。販賣毒品者，其主觀上須有營利之意圖，且客
    觀上須有販賣之行為始足當之（最高法院93年度台上字第16
    51號判決要旨參照）。經查，本件並未查獲販賣毒品犯行中
    習見之電子磅秤、分裝袋等販毒工具，亦未查獲被告持有大
    批毒品，是僅憑被告以每包400 元之價格，向綽號「金毛」
    之成年男子購得愷他命2 包後，翌日向甲○○收取400 元後
    將其中1 包交予甲○○之行為，是否即構成販賣第三級毒品
    之罪嫌，即值商榷。況被告與甲○○於案發前即在舞廳認識
    ，2 人為朋友關係，且案發當天甲○○是先打電話問綽號「
    小黑」之友人，經「小黑」告知被告有愷他命，遂再打電話
    向被告詢問，獲知被告係以每包400 元向他人購得後，見面
    時即交付被告400 元，並取得愷他命1 包乙節，業據證人甲
    ○○於本院審理時具結證述在卷（本院卷第24、27至29 頁
    ），是以本案二人之交情，及彼此間同為施用毒品愷他命之
    同好，原本即有就毒品互通有無之可能，故本件尚不能排除
    被告以原價將毒品轉讓予甲○○之可能性，其營利意圖尚屬
    不能證明，難遽論以販賣罪責，惟交付毒品之事實既同，爰
    變更檢察官所引應適用之法條，改論以毒品危害防制條例第
    8 條第3 項之轉讓第三級毒品罪。至於被告因轉讓第三級毒
    品而持有第三級毒品之低度行為，無處罰明文，不構成犯罪
    （被告行為時，即修正前毒品危害防制條例關於持有第三級
    毒品無處罰明文，於毒品危害防制條例修正後，增訂第11
    條第5 項，規定持有毒品純值淨重20公克以上者，處3 年以
    下有期徒刑，得併科新台幣30萬元以下罰金），併此敘明。
四、爰審酌被告明知毒品對於人體健康危害至鉅，向為政府嚴令
    禁絕轉讓，竟仍轉讓毒品愷他命供他人施用，危害國人身心
    健康，本應嚴懲，惟念及被告並無不良前科素行，有臺灣高
    等法院被告前案紀錄表在卷可稽，及轉賣毒品數量甚微（驗
    前淨重0.681 公克），且轉讓毒品行為完成後即當場遭警逮
    捕，尚未對國人身心健康造成實質危害等一切情狀，量處如
    主文所示之刑，以昭炯戒。
五、又鑑於第三級毒品係管制藥品，特於毒品危害防制條例第11
    條之1 明定無正當理由，不得擅自持有；第18條第1項 後段
    復規定查獲之第三、四級毒品，無正當理由而擅自持有者，
    沒入銷燬之。從而，依同條例第18條第1 項後段應沒入銷燬
    之毒品，專指查獲施用、持有第三、四級毒品而言；倘係查
    獲製造、運輸、販賣、意圖販賣而持有、以非法方法使人施
    用、引誘他人施用或轉讓第三、四級毒品，既屬同條例相關
    法條明文規定處罰之犯罪行為，即非該條項應依行政程序沒
    入銷燬之範圍，又同條例對於查獲之製造、運輸、販賣、意
    圖販賣而持有、以非法方法使人施用、引誘他人施用及轉讓
    第三、四級毒品之沒收，並無特別規定，如其行為已構成犯
    罪，則該毒品即屬不受法律保護之違禁物，應回歸刑法之適
    用，依刑法第38條第1 項第1 款之規定沒收之（最高法院95
    年台上字第5252號判決要旨參照）。本件扣案之愷他命1 包
    （驗前淨重0.681 公克，驗後淨重0.671 公克），係毒品危
    害防制條例第2 條第2 項第3 款所列之第三級毒品，屬違禁
    物，應依刑法第38條第1 項第1 款規定，宣告沒收之；至鑑
    驗所耗損之毒品，既已費失，自無庸宣告沒收。另扣案門號
    0000000000號之行動電話1 支（含SIM 卡）、現金400 元，
    分別為被告所有供犯本件轉讓第三級毒品愷他命所用之財物
    ，及因本件轉讓第三級毒品愷他命所得之財物，業據被告供
    述在卷（警卷第2 至3 頁），應均依毒品危害防制條例第19
    條第1 項規定，宣告沒收之。至於扣案門號0000000000號之
    行動電話，則為甲○○所有，且與本案犯罪無關，依法不得
    沒收，併此敘明。
據上論斷，應依刑事訴訟法第299 條第1 項前段、第300 條，毒
品危害防制條例第8 條第3 項、第17條第2 項、第19條第1 項，
刑法第2 條第1 項前段、第11條、第38條第1 項第1 款，判決如
主文。
本案經檢察官魏豪勇到庭執行職務。
中    華    民    國    99    年    6     月    23    日
                    刑事第六庭  審判長法  官  李璧君
                                      法  官  鄭峻明
                                      法  官  曾仁勇
燕以上正本證明與原本無異。
如不服本判決應於收受送達後10日內向本院提出上訴書狀，並應
敘述具體理由；如未敘述上訴理由者，應於上訴期間屆滿後20日
內向本院補提理由書（均須按他造當事人之人數附繕本）「切勿
逕送上級法院」。
中    華    民    國    99    年    6     月    23    日
                                      書記官  王紀芸
附錄：
毒品危害防制條例第8條第3項
轉讓第三級毒品者，處3 年以下有期徒刑，得併科新臺幣30 萬
元以下罰金。

司法院資訊處製作；財團法人民間司法改革基金會備份。
